【裁判字號】    98,簡上,321
【裁判日期】    990107
【裁判案由】    遷讓房屋等
【裁判全文】
臺灣臺北地方法院民事裁定             98年度簡上字第321號
上  訴  人  九鑠企業股份有限公司
法定代理人  丁○○
訴訟代理人  謝智潔律師
被  上訴人  華鴻興業有限公司
法定代理人  甲○○○
被  上訴人  乙○○
上二人共同
訴訟代理人  楊俊雄律師
上列當事人間遷讓房屋等事件，上訴人對於民國98年8月26日本
院98年度簡上字第321號第二審判決提起上訴，本院裁定如下：
    主  文
上訴駁回。
第三審訴訟費用由上訴人負擔。
    理  由
一、按對於簡易訴訟程序之第二審裁判，其上訴利益逾第466條
    所定之額數者，當事人僅得以其適用法規顯有錯誤為理由，
    逕向最高法院提起上訴或抗告；對於簡易訴訟程序之第二審
    裁判，提起第三審上訴或抗告，須經原裁判法院之許可。前
    項許可，以訴訟事件所涉及之法律見解具有原則上之重要性
    者為限，民事訴訟法第436條之2第1項、第436條之3第1項及
    第2項定有明文。所謂適用法規顯有錯誤，係指原第二審判
    決就其取捨證據所確定之事實適用法規顯有錯誤而言，不包
    括認定事實不當、判決不備理由或理由矛盾之情形在內（最
    高法院80年台上字第1326號判例要旨、82年台上字第2185號
    判決要旨參照）。又所謂原則上之重要性，係指該訴訟事件
    所涉及之法律問題意義重大，有加以闡釋之必要而言。故必
    第二審裁判取捨證據所確定之事實適用法規顯有錯誤，且其
    所涉及之法律問題意義重大，始有准許上訴最高法院加以闡
    釋之必要。
二、本件上訴意旨略以：
  (一)原判決認定上訴人修繕房屋所支出之費用應由上訴人自行負
    擔，而不採信上訴人主張以修繕工程款抵銷之抗辯，其理由
    無非以上訴人既明知系爭房屋屋況並同意自行整修始予承租
    ，則上訴人再以鄰屋漏水致共同壁滲水一事主張抵銷租金，
    亦不足採云云。然系爭租賃契約第6條第1項既明載出租人即
    被上訴人之修繕義務，該條項與第9條第8項約定之房屋以現
    況交屋，兩條項並無相互排斥之處，即房屋以現況交屋，但
    如該屋嗣後有修繕必要，出租人即被上訴人仍需負修繕責任
    。系爭租賃契約於民國95年3月24日簽訂，嗣後因該屋發生
    漏水情形，上訴人於96年12月份寄發存證信函要求修繕，依
    系爭租賃契約約定，出租人即被上訴人仍應負修繕義務，乃
    原判決竟以上訴人事前明知系爭房屋屋況為由，即將系爭租
    賃契約第6條第1項規定視而不見，其判決適用法規顯有錯誤
    。
  (二)原判決以系爭房屋原有屋況不佳乙事，既已經兩造協議，反
    映在上訴人可支付較市場行情為低之月租20萬元租金、免付
    兩個月租金、長達9年之租期等優渥承租條件上，認定上訴
    人不得事後主張以修繕系爭房屋所支出之費用抵銷所積欠之
    租金。然原判決並未說明如何知悉本件租金低於台北市○地
    段租金，該比較基礎理由何在，鄰近地段每坪的出租金額是
    多少等，而逕以租金低廉為理由，認定以低廉之租金補貼修
    繕費用，卻未說明認定租金低廉之理由與依據，其判決構成
    民事訴訟法第469條第6款判決不備理由。
  (三)本件系爭租賃契約第6條第1項既已規定出租人即被上訴人仍
    負修繕責任，且上訴人依民法第430條規定，得主張以修繕
    費用抵銷租金，則本件上訴人是否替被上訴人代墊修繕費用
    ，及代墊之修繕費用為若干？即為本件勝訴、敗訴與判決金
    額之最關鍵證據。本案上訴人請求傳喚7名證人，用以證明
    上訴人確有代墊修繕費用及代墊之金額，然原判決卻以毫不
    相干之租金低廉為理由，拒卻上訴人此項證據調查之聲請；
    另於98年8月5日言詞辯論庭時，誤導上訴人合議庭對於上訴
    人傳喚證人之請求，尚未做出決定，其未行使闡明權，致使
    上訴人無法盡攻擊防禦之能事，則原判決構成民事訴訟法第
    469條第6款判決不備理由，同時亦違反民事訴訟法第199條
    、第296條，而有同法法第468條判決顯有違法不當情形。
三、經查：
   (一)原判決係依據兩造所訂之系爭租賃契約第9條第7項約定：
     「出租人同意給承租人自95年3月25日至95年5月24日止二
     個月裝修期免收租金。」、同條第8項約定：「房屋以現況
     交屋。」及證人丙○○證稱：「…簽立房屋租賃契約書時
     雙方以現況交屋，若承租人需加裝設備需自行負擔費用…
     ，因為這樣才給他們（上訴人）兩個月免租金。」等語（
     原卷第109頁反面），再依一般經驗法則，承租房屋之承租
     人必事先查看租賃物之屋況，斟酌其必須付出之房租、裝
     潢費用等因素，與以後營業可能之獲利權衡比較後再決定
     是否承租等情，而本件認定上訴人於承租之時已發現系爭
     房屋之屋況不佳，必須付出大筆整修及裝潢費用，被上訴
     人始同意以低於台北市○○地段租金之月租20萬元，租期9
     年，並免收兩個月房屋裝修期間租金之優渥條件將系爭房
     屋出租予上訴人，以此為條件補貼上訴人所支付之4百餘萬
     元整修、裝潢費用，則上訴人既事先明知系爭房屋屋況並
     同意自行整修始予承租，其再以鄰屋漏水致共同壁滲水一
     事主張抵銷租金為不足採信，此等判斷係屬原判決取捨證
     據認定事實之問題；至於原判決認定租金低廉之理由，則
     為原審法官依經驗所為之判斷，亦為法院認定事實之職權
     範圍，尚與適用法規顯有錯誤有別。上訴人主張原判決對
     系爭租賃契約第6條第1項視而不見，且未說明認定租金低
     廉之理由與依據，有適用法規顯有錯誤及判決不備理由云
     云，刻意迴避該等用法及判斷，係以事實認定及經驗法則
     為基礎，顯不可採。
   (二)原判決係以系爭房屋屋況不佳乙事，已為兩造所明知，並
     反映於系爭租賃契約對上訴人之優渥承租條件上，用以補
     貼上訴人所支付之修繕費用，則上訴人自不得事後再主張
     以修繕系爭房屋所支出之費用抵銷所積欠之租金，並依此
     而認定上訴人聲請傳喚修繕系爭房屋之業者及廠商即證人
     張榮欽、吳志豪、廖世裕、蔡國章、游鈺鵬、許勝魁、吳
     佳倩等人，並無必要傳訊之必要，此部分應屬原判決取捨
     證據認定事實之問題，上訴人以原判決拒卻上訴人傳喚證
     人之請求，主張原判決有判決理由不備之違法而構成適用
     法規顯有錯誤等云，亦難採認。
四、綜上所述，原判決並無適用法規顯有錯誤且其所涉及之法律
    問題意義重大之情事，本件上訴，不應許可，爰裁定駁回上
    訴人之上訴。
五、據上結論，本件上訴不應許可，依民事訴訟法第436條之3第
    3項、第95 條、第78條，裁定如主文。
中    華    民    國    99    年    1     月    7     日
                  民事第二庭    審判長法  官  張松鈞
                                      法  官  羅郁婷
                                      法  官  李家慧
以上正本係照原本作成。
如對本裁定抗告須於裁定送達後10日內向本院提出抗告狀，並繳
納抗告費新臺幣1,000元
中    華    民    國    99    年    1     月    7     日
                                書記官  康翠真

司法院資訊處製作；財團法人民間司法改革基金會備份。
